【裁判字號】    95,重訴,134
【裁判日期】    950711
【裁判案由】    清償債務
【裁判全文】
臺灣桃園地方法院民事判決             95年度重訴字第134號
原      告  合作金庫商業銀行股份有限公司
法定代理人  己○○
訴訟代理人  甲○○
            戊○○
被      告  丁○○
            丙○○○
兼  共  同
訴訟代理人  乙○○
上列當事人間請求清償債務事件，本院於中華民國95年6 月27日
言詞辯論終結，判決如下：
    主  文
被告應連帶給付原告新臺幣肆佰壹拾捌萬肆仟伍佰肆拾玖元，及
自民國九十四年九月一日起至清償日止，按年息百分之四點九七
計算之利息，並自民國九十四年十月二十八日起至清償日止，其
逾期在六個月以內者，按上開利率百分之十；逾期在六個月以上
者，按上開利率百分之二十計算之違約金。
被告丁○○應給付原告新臺幣肆佰玖拾玖萬柒仟伍佰玖拾肆元，
及自民國九十四年八月三十日起至清償日止，按年息百分之四點
四七計算之利息，並自民國九十四年九月三十日起至清償日止，
其逾期在六個月以內者，按上開利率百分之十；逾期在六個月以
上者，按上開利率百分之二十計算之違約金。
被告丙○○○、乙○○應於原告就被告丁○○之財產強制執行無
效果時，給付原告前項金額、利息及違約金。
原告其餘之訴駁回。
訴訟費用由被告連帶負擔百分之四十五，由被告丁○○負擔百分
之十九，由被告丙○○○、乙○○各負擔百分之十八。
    事  實
甲、原告方面：
一、聲明：
（一）被告應連帶給付原告新臺幣（下同）4,184,549 元，及自
      民國94年9 月1 日起至清償日止，按年息4.97% 計算之利
      息，並自94年10月28日起至清償日止，其逾期在6 個月以
      內者，按上開利率10% ；逾期在6 個月以上者，按上開利
      率20% 計算之違約金。
（二）被告應給付原告4,997,594 元，及自94年8 月30日起至清
      償日止，按年息4.47% 計算之利息，並自94年9 月30日起
      至清償日止，其逾期在6 個月以內者，按上開利率10% ；
      逾期在6 個月以上者，按上開利率20% 計算之違約金。
（三）訴訟費用由被告連帶負擔。
二、陳述：
（一）被告丁○○於92年9 月1 日，邀被告乙○○、丙○○○為
      連帶保證人，向原告借款460 萬元，約定自92年9 月1 日
      起，依年金法按月攤還本息，並按年息4.97% 機動計付利
      息，逾期在6 個月以內者，另按上開利率10% ；逾期在6
      個月以上者，則另按上開利率20% 計算之違約金。詎被告
      丁○○自94年9 月1 日起即未依約繳納本息，尚欠原告本
      金4,184,549 元及如訴之聲明第1 項所示之利息、違約金
      ，迭經催討，均未返還，依約其已喪失期限利益，應清償
      全部債務，其餘被告為其連帶保證人，自應負連帶清償責
      任。
（二）被告丁○○復於92年9 月1 日，邀被告乙○○、丙○○○
      為一般保證人，向原告借款500 萬元，約定以透支方式循
      環動用，每月月底為利息結算及繳付日，本金到期一次償
      清。自92年9 月1 日起按月繳息，並按年息4.47% 機動計
      付利息及逾期在6 個月以內者，另按上開利率10% ；逾期
      在6 個月以上者，另按上開利率20% 計算違約金。詎被告
      丁○○於屆期後，未依約全數償清本息，尚積欠原告本金
      4,997,594 元及如訴之聲明第2 項所示之利息、違約金，
      迭經催討，均未返還。另其餘被告既為被告丁○○此項債
      務之保證人，自應於原告對被告丁○○之財產強制執行無
      效果時，負給付之責。
（三）綜上，爰訴請判決如訴之聲明所示。
三、證據：提出借據2 件、個人消費性貸款契約2 件、放款客戶
    資料查詢單2 件、存款對帳單4 紙、行政院金融監督管理委
    員會函1 件、臺北市政府營利事業登記證1 件、經濟部函1
    件、公司變更登記表1 件、傳票2 件（均為影本）、放款客
    戶資料查詢單、利率變動表、繳息明細表各2 件。
乙、被告乙○○方面：
    被告乙○○未於最後言詞辯論期日到場，惟據其以前到庭所
    為聲明、陳述略以：
一、聲明：駁回原告之訴。
二、陳述：當時確有向原告借款，惟現在經濟困難且利息及違約
    金均過高。為此，請為判決如答辯聲明所示。
丙、被告丁○○、丙○○○方面：被告丁○○、丙○○○均未於
    言詞辯論期日到場，亦均未提出準備書狀，作何聲明或陳述
    。
    理  由
壹、程序方面：本件被告均經合法通知，無正當理由，被告乙○○未於最後言詞辯論期日到場，其餘被告則均未於言詞辯論
    期日到場，核各無民事訴訟法第386 條各款所列情形，爰依
    原告聲請，由其一造辯論而為判決。
貳、實體方面：
一、本件原告起訴主張，被告丁○○於92年9 月1 日，邀被告乙○○、丙○○○為連帶保證人，向原告借款460 萬元，約定
    依年金法按月攤還本息，若逾期者即喪失期限利益，並應給
    付違約金，詎被告丁○○自94年9 月1 日起即未依約繳納，
    尚欠原告本金4,184,549 元及其利息、違約金，其餘被告則
    應負連帶清償責任。另被告丁○○復於92年9 月1 日，邀被
    告乙○○、丙○○○為一般保證人，向原告借款500 萬元，
    約定每月月底結算及繳付利息，本金到期一次償清。詎被告
    丁○○於屆期後未依約清償，尚欠原告本金4,997,594 元及
    其利息、違約金，其餘被告則應於原告對被告丁○○之財產
    強制執行無效果時，負給付此部分金額之責。爰訴請判決如
    訴之聲明所示等語。
二、被告乙○○則以：現在經濟困難且利息及違約金均過高等語
    ，資為抗辯。
    被告丁○○、丙○○○則均未於言詞辯論期日到場，亦均未
    提出準備書狀，作何聲明或陳述。
三、原告所主張之上開事實，業據提出與所述相符之借據2 件、
    個人消費性貸款契約2 件、放款客戶資料查詢單2 件、存款
    對帳單4 紙、傳票2 件、放款客戶資料查詢單、利率變動表
    、繳息明細表各2 件為證，並為被告乙○○所不爭執，另被
    告丁○○、丙○○○經合法通知，既均不於言詞辯論期日到
    場爭執，復未提出書狀作何聲明或陳述，則本院依上開調查
    證據之結果，認原告所為上開主張，已堪信為真實。
四、至被告乙○○雖抗辯稱本件利息及違約金過高等語，惟查，
    原告本件借款之利率及違約金之計算，衡諸現今社會經濟狀
    況，實與一般類此借款之約定利率、違約金差異不大，均無
    過高之情，是其所辯，並不足採。
五、再按保證人於債權人未就主債務人之財產強制執行而無效果
    前，對於債權人得拒絕清償，民法第745 條定有明文。可知
    保證債務非因主債務人絕無資力償還或償還不足時，債權人
    不得逕向保證債務人請求代償，最高法院18年上字第93號判
    例意旨足資參照。是本件原告請求被告乙○○、丙○○○負
    普通保證責任之債務部分，自應附有保證人即被告乙○○、
    丙○○○於原告未就主債務人即被告丁○○之財產強制執行
    而無效果前，始負給付責任之條件，尚不得全予准許。
六、從而，原告依兩造所定消費借貸及連帶保證、保證契約之法
    律關係，請求被告連帶給付原告4,184,549 元及自94年9 月
    1 日起至清償日止，按年息4.97% 計算之利息，並自94年10
    月28日起至清償日止，其逾期在6 個月以內者，按上開利率
    10% ；逾期在6 個月以上者，按上開利率20% 計算之違約金
    ；另請求被告丁○○給付原告4,997,594 元及自94年8 月30
    日起至清償日止，按年息4.47% 計算之利息，並自94年9 月
    30日起至清償日止，其逾期在6 個月以內者，按上開利率10
    % ；逾期在6 個月以上者，按上開利率20% 計算之違約金及
    被告乙○○、丙○○○應於原告就被告丁○○之財產強制執
    行而無效果時，始負給付此部分金額責任之部分，為有理由
    ，應予准許。至原告逾上開範圍之請求，則為無理由，應予
    駁回。
據上論結，本件原告之訴為一部有理由，一部無理由，依民事訴
訟法第79條，判決如主文。
中    華    民    國    95    年    7     月    11    日
                      民事第二庭  法  官  張震武
以上正本係照原本作成
如對本判決上訴，須於判決送達後20日內向本院提出上訴狀
中    華    民    國    95    年    7     月    11    日
                                  書記官  李家


司法院資訊處製作；財團法人民間司法改革基金會備份。
